最高法院民事判決　　　　　　一○○年度台上字第一七八一號
上　訴　人　台中市政府環境保護局
法定代理人　劉邦裕
訴訟代理人　劉佳田律師
被 上訴 人　昇立科技有限公司
法定代理人　王梅芬
訴訟代理人　李昶欣律師
被 上訴 人　王梅芬
　　　　　　洪進財
上列當事人間請求損害賠償等（給付工程款等）事件，上訴人對
於中華民國一○○年七月二十七日台灣高等法院台中分院第二審
判決（一○○年度建上字第一二號），關於反訴部分，提起上訴
，本院判決如下：
    主  文
原判決關於駁回上訴人在第一審之反訴及對於被上訴人昇立科技
有限公司之上訴暨該訴訟費用部分廢棄，發回台灣高等法院台中
分院。
其他上訴駁回。
第三審訴訟費用，關於駁回其他上訴部分，由上訴人負擔。
    理  由
本件上訴人於第一審提起反訴主張：被上訴人昇立科技有限公司
（下稱昇立公司）於民國九十七年三月二十五日與伊訂立工程合
約，承攬伊所轄后里資源回收場之飛灰固化物打包設備工程，約
定昇立公司應於伊通知開工日起十個日曆天內完工，於施工期間
並應提供飛灰固化物打包之替代處理方案。嗣伊於九十七年四月
十六日通知昇立公司開工，惟昇立公司未於施工期間提供可正常
運作之飛灰固化物打包替代處理方案，且遲至九十七年八月七日
仍未完成飛灰固化物打包設備工程及改善工程之缺失，伊定期催
告昇立公司改善缺失無效，不得已於九十七年十月三十一日通知
昇立公司解除系爭契約。契約既經解除，昇立公司自應依債務不
履行之規定，賠償伊解約前增加之飛灰固化物打包及運輸等所需
費用新台幣（下同）一百四十二萬九千五百零二元。又契約解除
後，昇立公司之法定代理人即被上訴人王梅芬及現場負責人即被
上訴人洪進財拒將昇立公司施作之飛灰固化物打包等設備遷離后
里資源回收場，共同不法侵害伊之權利，伊因而受有解約後飛灰
固化物打包及運輸等所需費用二百六十萬七千四百二十七元及安
裝暫時之飛灰固化物打包設備之費用五十一萬三千七百元之損害
，昇立公司、王梅芬、洪進財等三人應依民法第一百八十四條第
一項、第一百八十五條、第一百八十八條第一項、第二十八條規
定，連帶對伊負損害賠償之責任等情（按：上訴人於原審追加依
債務不履行之規定，請求昇立公司賠償此項損害），求為命昇立
公司給付一百四十二萬九千五百零二元，昇立公司、王梅芬、洪
進財連帶給付三百十二萬一千一百二十七元，及均加付法定遲延
利息之判決（原審維持第一審所為命昇立公司拆除工作物返還土
地予上訴人，並給付上訴人逾期違約金及不當得利，駁回昇立公
司此部分之上訴部分，未據昇立公司提起第三審上訴，業已確定
，不予贅敘）。
被上訴人則以: 昇立公司已依系爭契約之約定履行，並無違約情
事，上訴人之解約為不合法。又王梅芬、洪進財並未侵害上訴人
之權利，其不得依侵權行為之規定，請求昇立公司、王梅芬、洪
進財連帶賠償損害等語，資為抗辯。
原審以：上訴人於九十七年四月十六日通知昇立公司開工，昇立
公司未於施工期間提供可正常運作之飛灰固化物打包替代處理方
案，且遲至九十七年八月七日仍未完成飛灰固化物打包設備工程
及改善工程之缺失，經上訴人定期催告昇立公司改善缺失無效，
系爭契約業經上訴人解除等情，有上訴人函等件可稽。次查系爭
契約解除後，上訴人固得請求昇立公司賠償解約前因清除飛灰固
化物所增加之費用，而上訴人於解約前以人力方式清除飛灰固化
物所需之合理費用為一百四十二萬九千五百零二元。惟損害賠償
之債，以有損害之發生及有責任原因之事實，並二者之間，有相
當因果關係為成立要件。故原告所主張損害賠償之債，如不合於
此項成立要件者，即難謂有損害賠償請求權存在。上訴人尚未支
付上開一百四十二萬九千五百零二元費用予承包商信鼎技術服務
股份有限公司（下稱信鼎公司），難謂上訴人之損害已發生，其
請求昇立公司賠償，為無理由，不應准許。又解除契約後，因契
約當事人雙方就契約效力如何有爭執，致一方拒絕依契約約定履
行或返還占用物，並非當然構成侵權行為，而應負侵權行為損害
賠償責任。上訴人並未舉證證明昇立公司、王梅芬或洪進財於上
訴人合法解除系爭契約後，有故意或過失侵害其權利致其受損害
之事實，其依民法第一百八十四條第一項、第一百八十五條、第
一百八十八條第一項、第二十八條規定，請求昇立公司、王梅芬
、洪進財連帶賠償解約後飛灰固化物打包及運輸等所需費用二百
六十萬七千四百二十七元及安裝暫時之飛灰固化物打包設備之費
用五十一萬三千七百元，為無理由，亦不應准許。爰廢棄第一審
所為命昇立公司給付上訴人一百四十二萬九千五百零二元及利息
部分之判決，改判駁回上訴人在第一審之反訴，及維持第一審所
為駁回上訴人請求昇立公司、王梅芬、洪進財連帶給付三百十二
萬一千一百二十七元及利息之判決，駁回上訴人之上訴。
關於廢棄發回部分：
惟查原審既認系爭契約業因昇立公司違約，經上訴人合法解除，
契約解除後，上訴人得請求昇立公司賠償解約前因清除飛灰固化
物所增加之費用，其合理之費用為一百四十二萬九千五百零二元
，自難謂上訴人未受有此項損害，而不得請求昇立公司賠償。乃
原審竟以上訴人尚未給付上開費用予信鼎公司，其損害未發生為
由，認其不得為此項請求，已有可議。次查原告本於相互獨立之
數請求權，請求法院就其同一之聲明為勝訴判決者，法院應就其
全部請求加以審理，須審理結果各請求均為無理由，始得為其敗
訴之判決。上訴人於原審追加依債務不履行之規定，請求昇立公
司賠償解約後飛灰固化物打包及運輸等所需費用二百六十萬七千
四百二十七元及安裝暫時之飛灰固化物打包設備之費用五十一萬
三千七百元之訴，原審駁回其追加之訴之裁定，業經本院另以裁
定予以廢棄，則自須上訴人追加之訴為無理由，始得將上訴人請
求昇立公司給付上開費用之訴駁回。原審未及審酌，遽駁回上訴
人此部分之訴，亦有未合。上訴論旨，指摘原判決此部分違背法
令，求予廢棄，非無理由。
關於駁回其他上訴部分：
原審認上訴人不得依侵權行為之法則，請求王梅芬、洪進財連帶
給付三百十二萬一千一百二十七元及利息，爰維持第一審就此部
分所為上訴人敗訴之判決，駁回其上訴，經核於法並無違誤。上
訴論旨，指摘原判決此部分違背法令，求予廢棄，非有理由。
據上論結，本件上訴一部為有理由，一部為無理由。依民事訴訟
法第四百七十七條第一項、第四百七十八條第二項、第四百八十
一條、第四百四十九條第一項、第七十八條，判決如主文。
中    華    民    國  一○○  年    十    月   二十   日
                      最高法院民事第四庭
                          審判長法官  劉  福  來  
                                法官  陳  國  禎  
                                法官  陳  重  瑜  
                                法官  盧  彥  如  
                                法官  王  仁  貴  
本件正本證明與原本無異
                                      書  記  官  
中    華    民    國  一○○  年   十一   月    一    日
                                                       s